【裁判字號】    95,台上,890
【裁判日期】    950223
【裁判案由】    違反毒品危害防制條例
【裁判全文】
最高法院刑事判決              九十五年度台上字第八九０號
    上  訴  人  甲  ○
                        號6樓.
                        （另案在台灣台中監獄執行中）
上列上訴人因違反毒品危害防制條例案件，不服台灣高等法院台
中分院中華民國九十四年十一月十七日第二審判決（九十四年度
上重訴字第二九號，起訴案號：台灣彰化地方法院檢察署九十三
年度偵字第八八二六號），提起上訴，本院判決如下：
    主  文
原判決撤銷，發回台灣高等法院台中分院。
    理  由
本件原判決認定上訴人甲○基於意圖營利而販賣第一級毒品之概
括犯意，於民國九十三年八月間起，先向不詳之人販入第一級毒
品海洛因後，(一)、於九十三年八月間，在彰化縣員林鎮○○路旁
之員林公園內，連續二次販賣海洛因予趙居後，每次金額新台幣
（下同）一千元。(二)、於九十三年十月二日、三日、五日、八日
、十二日，連續五次販賣海洛因予張寶敏，第一次在彰化縣員林
鎮愛買購物中心附近，第二次在彰化縣員林鎮大慶商工附近，第
三至五次均在賴佑吉位於彰化縣員林鎮○○路六三０號住處旁之
舊電信局前，而除第一次交易金額為八百元外，其餘四次交易金
額均為五百元。嗣因賴佑吉於九十三年十一月五日上午十時二十
三分許，在其上址住處樓下，販賣海洛因予張寶敏，為警當場查
獲，張寶敏、趙居後並供出所施用之海洛因係分別向上訴人及賴
佑吉所購買，於九十三年十一月二十日經拘提上訴人到案而查獲
上情等情。因而撤銷第一審判決，改判論處上訴人連續販賣第一
級毒品罪刑（累犯），固非無見。
惟查：(一)、刑事審判上之共同被告，係為訴訟經濟等原因，由檢
察官或自訴人合併或追加起訴，或由法院合併審判所形成，其間
各別被告及犯罪事實仍獨立存在。若共同被告具有共犯關係者，
雖其證據資料大體上具有共通性，共犯所為不利於己之陳述，固
得採為其他共犯犯罪之證據，然為保障其他共犯之利益，該共犯
所為不利於己之陳述，須無瑕疵可指，且仍應調查其他必要之證
據，以察其是否與事實相符，不得專憑該項陳述作為其他共犯犯
罪事實之認定，即尚須以補強證據予以佐證，不可籠統為同一之
觀察；且共同被告間若具有對向性之關係，如毒品交易之買賣雙
方，為避免其嫁禍他人而虛偽陳述，尤應有足以令人確信其陳述
為真實之補強證據，始能據以為論罪之依據。原判決認定上訴人
有原判決事實欄所載販賣海洛因與趙居後、張寶敏之犯行，係依
憑趙居後、張寶敏不利上訴人之供述（原判決理由欄一、(一)、(二)
），為其主要論據。然趙居後、張寶敏先後供述不一（原判決第
二頁第二十三行至第三頁第一行、第三頁第二十一至二十七行）
，且經調查彼等部分供述核與事實不符（原判決第四頁第三至七
行、第六頁第二十八行至第七頁第四行），而均非無瑕疵。乃原
判決未說明趙居後、張寶敏不利上訴人供述各情究有何補強證據
可資參照，逕以趙居後、張寶敏不利上訴人供述各情，遽予認定
上訴人有原判決事實欄所載販賣海洛因與趙居後、張寶敏之犯行
，尚有未合。(二)、犯罪事實應依證據認定，有罪之判決書，應於
理由內記載認定犯罪事實所憑之證據及其認定之理由，否則即有
理由不備之違法。原判決事實欄認定上訴人基於意圖營利而販賣
第一級毒品之概括犯意，於九十三年八月間，先向不詳之人販入
第一級毒品海洛因（原判決第一頁第二十二至二十三行）等情，
為上訴人所否認。原判決理由欄並未說明其認定上情所依憑之證
據及理由為何，逕予認定上訴人有前揭犯行，其查證未盡且理由
欠備，遽行判決，難昭折服。(三)、販賣毒品罪，以行為人有營利
之意圖為必要，故行為人有無此項犯罪之目的條件，自應於事實
欄內為詳實之記載，然後於理由內說明其憑以認定之證據，始稱
適法。原判決事實欄固記載上訴人意圖營利而為前揭犯行，然其
理由欄未說明經由何項調查及有何證據，堪認上訴人前揭販賣海
洛因之犯行確具有營利之意圖。而徒以：販賣第一級毒品罪刑至
重，若非從中賺取差價以營利，上訴人豈會甘冒風險販賣海洛因
予非親非故之趙居後、張寶敏二人等臆測之詞（原判決第四頁第
七至十行），推定上訴人有營利之意圖，未免率斷，難謂無理由
欠備之違誤，尚有未合。上訴意旨指摘原判決不當，尚非全無理
由。按第三審法院應以第二審判決所確認之事實為判決基礎，刑
事訴訟法第三百九十四條第一項前段定有明文。原判決上述之違
背法令，影響於事實之確定，本院無可據以為裁判，應將原判決
撤銷，發回原審法院更為審判。原判決理由欄三所載不另為無罪
諭知部分，基於審判不可分之原則，併予發回，附此敘明。
據上論結，應依刑事訴訟法第三百九十七條、第四百零一條，判
決如主文。
中    華    民    國  九十五  年    二    月  二十三  日
                      最高法院刑事第一庭
                          審判長法官  董  明  霈
                                法官  林  茂  雄
                                法官  張  祺  祥
                                法官  呂  永  福
                                法官  陳  世  淙
      本件正本證明與原本無異
                                      書  記  官
中    華    民    國  九十五  年    三    月    二    日
                                                      Ｌ


司法院資訊處製作；財團法人民間司法改革基金會備份。
